【裁判字號】    99,抗,1259
【裁判日期】    991025
【裁判案由】    聲請定其應執行刑
【裁判全文】
臺灣高等法院刑事裁定                  99年度抗字第1259號
抗  告  人
即受刑  人  甲○○
上列抗告人因聲請定其應執行刑案件，不服臺灣士林地方法院中
華民國99年10月1日裁定（99年度聲字第1645號），提起抗告，
本院裁定如下：
    主  文
原裁定撤銷。
甲○○所犯如附表所示之罪，應執行有期徒刑壹年貳月。如易科
罰金，以新台幣壹仟元折算壹日。
    理  由
一、原裁定意旨略以：本件受刑人甲○○因犯毒品危害防制條例
    等罪，經臺灣士林地方法院（下稱士林地院）先後判處如附
    表所示之刑（其中編號1、2經士林地院定執行刑為有期徒刑
    9月在案），已分別確定在案，茲檢察官聲請定其應執行之
    刑，經原審審核前開案卷無訛，認本件聲請為有理由，爰就
    其所受有期徒刑宣告部分裁定其應執行有期徒刑1年2月，固
    非無見。
二、抗告意旨略以：被告之夫婿因槍傷無法自理生活，家中尚有
    4名年幼子女須要照顧，請依刑法第57條審酌受刑人生活及
    犯罪後態度，酌減受刑人之刑度云云。
三、按裁判確定前犯數罪者，併合處罰之，有二裁判以上者，依
    刑法第51條規定，定其應執行之刑。同法第50條、第53條分
    別定有明文，再法院就自由裁量權之行使，除不得逾越法律
    所規定範圍之外部性界限外，另應受比例原則、公平正義原
    則之規範，謹守法律秩序之理念，體察法律之規範目的，使
    其結果實質正當，合於裁量之內部性界限，俾與立法本旨相
    契合。刑法第51條第5款規定數罪併罰，宣告多數有期徒刑
    者，應於各刑中之最長期以上，各刑合併之刑期以下，定其
    應執行之刑期，但不得逾30年，其就數罪併罰，固非採併科
    主義，而係採限制加重主義，就俱發各罪中，以最重之宣告
    刑為基礎，由法院參酌他罪之宣告刑，裁量加重定之，且不
    得逾法定之30年最高限制，此即外部性界限。法院為裁判時
    ，二者均不得有所踰越。在數罪併罰，有二裁判以上，定其
    應執行之刑時，固屬於法院自由裁量之事項，然仍應受前揭
    外部性界限及內部性界限之拘束。（最高法院94年度台非字
    第233號判決、96年度台上字第7582號判決、97年度台上字
    第2017號判決參照）查本件抗告人先後犯如附表所示之違反
    毒品危害防制條例等罪，經士林地院分別判處如附表所示之
    有期徒刑確定在案，臺灣士林地方法院檢察署檢察官因而向
    原審法院聲請定其應執行刑，經原審法院審核認聲請為正當
    ，依上揭法條規定，定其應執行刑為有期徒刑1年2月，所定
    應執行刑係在各刑中之最長期6月以上，各刑合併之刑期1年
    4月以下，合於刑法第51條第5款規定所定之外部界限，且抗
    告人所犯如附表編號1至2所示之罪，經士林地院以99年審度
    訴字第73號判處應執行有期徒刑9月確定，抗告人所犯如附
    表編號3所示之罪，亦經士林地以99年度簡上字第126號判處
    有期徒刑6月確定，有前開判決正本及被告前案紀錄表可稽
    ，則原審就抗告人所犯如附表編號1至3所示之罪所定應執行
    刑有期徒刑1年2月，未逾如附表編號1至3所示之罪所定應執
    行刑及士林地院99年度簡上字第126號判決所定刑期加計之
    總和，即未逾自由裁量之內部界限；惟抗告人行為時刑法第
    41條第2項原規定：「前項規定於數罪併罰，其應執行之刑
    未逾6個月者，亦適用之。」業於98年6月19日經司法院大法
    官釋字第662號解釋：「中華民國94年2月2日修正公布之現
    行刑法第41條第2項，關於數罪併罰，數宣告刑均得易科罰
    金，而定應執行刑之刑逾六個月者，排除適用同條第1項得
    易科罰金之規定部分，與憲法第23條規定有違，並與本院釋
    字第366號解釋意旨不符，應自本解釋公布之日起失其效力
    。」宣告違憲，並於98年12月30日修正為現行刑法第41條第
    8項：「第1項至第4項及第7項之規定，於數罪併罰之數罪均
    得易科罰金或易服社會勞動，其應執行之刑逾6月者，亦適
    用之。」，經比較新舊法結果，以新法較有利被告，自應適
    用修正後刑法第41條規定，就定其應執行刑部分，諭知易科
    罰金之折算標準。原審未及審酌及此，漏未諭知易科罰金之
    折算標準，即有未合。抗告意旨雖未指摘此部分，然原審裁
    定既有未當，應由本院撤銷原裁定，並自為裁定如主文第2
    項所示。
三、依刑事訴訟法第413條，刑法第2條第1項、第51條第5款、第
    41條第1項前段、第8項，裁定如主文。
中    華    民    國    99    年    10    月    25    日
                  刑事第十一庭  審判長法  官  許宗和
                                      法  官  林海祥
                                      法  官  潘進柳
以上正本證明與原本無異。
如不服本裁定，應於收受送達後五日內向本院提出再抗告狀。
                                      書記官  任正人
中    華    民    國    99    年    10    月    25    日

司法院資訊處製作；財團法人民間司法改革基金會備份。
